【裁判字號】    97,訴,632
【裁判日期】    970903
【裁判案由】    損害賠償
【裁判全文】
臺灣臺中地方法院民事判決               97年度訴字第632號
原      告  甲○○
被      告  乙○○
                        之2
上列當事人間請求損害賠償事件，本院於民國97年8月13日言詞
辯論終結，判決如下：
    主      文
被告應給付原告新臺幣貳拾伍萬肆仟元，及自民國九十七年三月
三十日起至清償日止，按年息百分之五計算之利息。
原告其餘之訴駁回。
訴訟費用由被告負擔百分之百分之三十八，餘由原告負擔。
    事實及理由
甲、程序事項：
    被告經合法通知，未於言詞辯論期日到場，核無民事訴訟法
    第386條各款所列情形，爰依原告之聲請，由其一造辯論而
    為判決。
乙、實體事項：
一、原告主張：
（一）原告於民國96年10月19日下午4時20分許，騎車號IRA-026
      號機車，沿台中市○○路由軍福路方向往軍功路方向欲左
      轉軍功路時，遭丙○○所駕駛之車號6222-LB自小客車撞
      擊，致受有右腿嚴重粉碎性骨折等傷害，而丙○○駕駛之
      車輛之所以撞擊原告，係因其車後遭被告所駕駛之車號70
      77 -LA自小客車自撞擊所致。原告依民法184條第1條前段
      、第191條之2及第193條等規定，請求被告賠償下列損害
      ：
      １、醫療費用新台幣（下同）15萬元。
      ２、不能工作之損害：原告自受傷起一年無法工作，請求賠
          償30萬元。
      ３、看護費：原告因此事故受傷，無法自理生活，自96年1
          月1日起雇用看護三個月，以一個月3萬元計算，請求
          被告賠償9萬元。
      ４、機車修理費：1萬8千元。
      ５、慰撫金：10萬。原告國中畢業，職業會計，月薪3萬元
          ，名下有一筆房地及車子
      合計請求被告賠償金額為658,000元，扣除丙○○已經賠
      付之15萬元，請求賠償508,000元。
（二）聲明：被告應給付原告508,000元，及自起訴狀繕本送達
      被告之翌日起至清償日止，按年息百分之5計算之利息。
二、被告未於言詞辯論期日到場，亦未提出書狀為任何聲明或陳
    述。
三、本院之判斷
（一）查原告主張之事實，業據提出財團法人佛教慈濟醫院台中
      分院診斷證明書為證，復有台中市警察局所檢送之現場圖
      、調查報告表、談話紀錄、補充資料表及現場照片等在卷
      可憑。按當事人對於他造主張之事實，於言詞辯論時不爭
      執者，視同自認；當事人對於他造主張之事實，已於相當
      時期受合法之通知，而於言詞辯論期日不到場，亦未提出
      準備書狀爭執者，準用第1項之規定，民事訴訟法第280條
      第1項前段、第3項前段分別定有明文。本件被告經合法通
      知，未於言詞辯論期日到庭，復未提出書狀為任何聲明或
      陳述，依前開規定，視同自認，堪信原告上開主張為真實
      。
（二）按因故意或過失，不法侵害他人之權利者，負損害賠償責
      任。汽車、機車或其他非依軌道行駛之動力車輛，在使用
      中加損害於他人者，駕駛人應賠償因此所生之損害。但於
      防止損害之發生，已盡相當之注意者，不在此限。不法侵
      害他人之身體或健康者，對於被害人因此喪失或減少勞動
      能力，或增加生活上之需要時，應負損害賠償責任。不法
      侵害他人之身體、健康、名譽、自由、信用、隱私、貞操
      ，或不法侵害其他人格法益而情節重大者，被害人雖非財
      產上之損害，亦得請求賠償相當之金額。不法毀損他人之
      物者，被害人得請求賠償其物因毀損所減少之價額，民法
      第184條第1項前段、191條之2、第193條第1項、第195條
      第1項前段及第196條分別定有明文。被告於上揭時地因駕
      車碰撞原告，致使原告分別受有前揭傷害，已如前述，被
      告未到場舉證證明其於防止損害之發生，已盡相當之注意
      者，推定其有過失。被告對於本件事故之發生有過失，且
      因其過失致原告受有前述傷害及車輛受損，被告之過失行
      為與原告所受傷害及車損間顯具有相當因果關係，依法應
      負侵權行為之損害賠償責任。再按民法第193條第1項所謂
      增加生活上之需要，係指被害人被害以前並無此需要，因
      為受侵害始有支付此費用之需要者而言，因此身體受不法
      侵害，需填購醫療、護理用品及僱用看護所支出之費用，
      均屬增加生活上需要之費用，加害人應予賠償。原告請求
      被告賠償其所受損害之金額，是否有理由，茲分述如下：
      １、原告請求被賠償醫療費用15萬元、不能工作之損害30
          萬元、看護費9萬元及機車修理費1萬8千元，合計558
          ,000 部分，被告未到場爭執，應予准許。
      ２、按法院對於慰撫金之量定，應斟酌加害程度、兩造之
          身分地位經濟狀況等關係定之（最高法院51台上字第
          223號判例、74年度第9次民事庭會議決議參照）。本
          件原告遭被告駕車撞傷，精神上自受有相當之痛苦。
          查原告自陳其國中畢業，職業會計，月薪3萬元，名
          下有一筆房地及車子等情。被告未到場陳明其教育程
          度、職業、收入、名下財產等。本院依職權調取兩造
          之財產資料：原告名下有房屋土地各一筆及汽車二部
          ；被告名下有一部汽車，無其他不動產，此有本院稅
          務電子閘門資料查詢表在卷可憑（見本院卷第21至23
          、30至32頁）。審酌上情，認原告請求10萬元非財產
          損害，尚屬相當，應予准許。
四、綜上所述，原告得請求被告賠償之金額為658,000元，原告
    自行扣除其與丙○○和解而獲賠償之15萬元，請求被告賠償
    508,000元，自應准許。按損害之發生，被害人與有過失者
    ，法院得減輕賠償金額或免除之，民法第217條第1項定有明
    文。且民法第217條規定之目的，在謀求加害人與被害人間
    之公平，故在裁判上法院得依職權減輕或免除之（最高法院
    85年度台上字第1756號判例參照）。又法院對於賠償金額減
    至何程度，抑為完全免除，應斟酌雙方原因力之強弱與過失
    之輕重以定之（最高法院54年台上字第2433號判例參照）。
    本院審酌原告自認當時未依規定兩段式左轉，被告及丙○○
    於警詢時則自承當時號誌為黃燈，被告剎車不及撞上丙○○
    所駕駛之車輛，並有未保持隨時可以剎停之安全距離之過失
    等情，認兩造應負之過失責任各為2分之1，爰依前開規定按
    雙方之過失比例，依法減輕被告應給付予原告之賠償金額2
    分之1，即被告應賠償原告之金額為254,000元。從而原告依
    侵權行為之法律關係，請求被告賠償其所受之損害，於前開
    金額及自起訴狀繕本送達被告之翌日即97年3月30日起至清
    償日止，按年息百分之5計算之利息之範圍內，於法有據，
    應予准許，逾此範圍之請求，核屬無據，應予駁回。
五、訴訟費用負擔之依據：民事訴訟法第385條第1項前段、第79
    條。
中    華    民    國    97    年    9     月    3     日
                  民事第三庭    法  官  黃渙文
正本係照原本作成。
如對本判決上訴，須於判決送達後20日內向本院提出上訴狀（須
附繕本）。
中    華    民    國    97    年    9     月    3     日
                                書記官


司法院資訊處製作；財團法人民間司法改革基金會備份。
